【裁判字號】    99,訴,1557
【裁判日期】    991224
【裁判案由】    損害賠償
【裁判全文】
臺灣臺中地方法院民事判決              99年度訴字第1557號
原      告  葉日勳
訴訟代理人  袁烈輝律師
被      告  曾瑋菱
上列被告因恐嚇等案件，經原告提起請求損害賠償之附帶民事訴
訟，經本院刑事庭移送前來（99年度附民字第197號），本院於
民國99年12月3日言詞辯論終結，判決如下：
    主  文
原告之訴及假執行之聲請均駁回。
訴訟費用由原告負擔。
    事實及理由
甲、程序方面：
一、按訴狀送達後，原告不得將原訴變更或追加他訴。但擴張或
    減縮應受判決事項之聲明者，不在此限，民事訴訟法第255
    條第1項第3款定有明文。原告就訴之聲明第1項原請求：被
    告應給付原告新臺幣（下同）2,072,000元，及自起訴狀繕
    本送達翌日起至清償日止，按年息百分之5計算之利息。嗣
    於本院審理中變更為被告應給付原告1,300,000元，及自民
    國99年8月11日民事準備書狀繕本送達翌日起至清償日止，
    按年息百分之5計算之利息。合於前開規定，應予准許。
二、被告經合法通知，未於言詞辯論期日到場，核無民事訴訟法
    第386條各款所列情形，爰依原告聲請，由其一造辯論而為
    判決。
乙、實體方面：
一、原告起訴主張：被告與原告曾為漢翔工業股份有限公司（下
    稱漢翔公司）同事，詎被告基於為自己不法所有之意圖先後
    為以下行為：(一)被告先於97年4月間某日打電話給原告恫稱
    ：我們車震事件被人偷拍云云，並於當日晚間8時30分許，
    再假借「小邱」名義，傳送內容為：你們車震事件拍得很清
    楚，你要不要跟家人分享等語之簡訊予原告，致原告心生畏
    懼，而於97年4月15日提領300,000元現金，在漢翔公司內交
    付予被告，並請被告轉交予「小邱」。(二)嗣被告分別於98年
    10 月18日及同年月22日又自稱為「徐某」，傳送內容為：
    「小葉，聽胖妹說你找我怎麼手機都關著，還是我上漢翔去
    拜訪你葉班長，胖妹求我一定上北去把事情押下怕你被抓，
    又怕你工作沒了處處替你想，怎麼了沒」、「小葉：別叫胖
    妹打電話要我不出面找你可以你月底準備7萬元還我往後不
    雞婆管此事徐留。」、「小葉，明天我有事要處理我會委託
    胖妹去找你！！切記不要再劃葫蘆賣膏藥！我也聽胖妹不打
    電話打擾你～徐。」之簡訊予原告，要求原告付款，被告復
    於98年10月22日晚間某時許向原告表示，要原告給付7萬元
    ，否則將無法替原告擺平事情，並叫調查局的人員來逮捕原
    告云云。惟因原告已查覺有異狀，遂與被告相約於98年10
    月23日下午5時許在國道三號清水休息站見面，並報警前往
    該處，當場將被告逮捕。而被告上開(一)部分之恐嚇行為，致
    原告心生畏懼而交付30萬元，爰請求被告賠償原告該受害之
    30萬元；且被告該恐嚇取財行為侵犯原告之意思自由，使原
    告心生畏怖恐懼，侵害原告免於恐懼之自由情節重大，請求
    被告賠償精神慰撫金80萬元。另就被告上開(二)部分對原告詐
    欺未遂之行為，請求被告賠償精神慰撫金20萬元。為此依侵
    權行為規定，請求被告給付等語。並聲明：(一)被告應給付原
    告130萬元，及自99年8月11日民事準備書狀繕本送達翌日起
    至清償日止，按年息百分之5計算之利息。(二)願供擔保，請
    准宣告假執行。
二、被告未於言詞辯論期日到場，惟據其前於準備程序中以：被
    告並沒有於97年4月間以電話及簡訊恐嚇原告，原告片面指
    述被告對其有恐嚇及詐欺行為，惟並無其他證據足以擔保原
    告陳述之真實性。況原告係為被告之前任職漢翔公司之主管
    ，其係欲與被告維持不倫戀情，才餽贈金錢、財物予被告，
    是被告縱有收受原告交付之金錢，亦非係因被告施以恐嚇或
    詐術之故。原告於97年4月間所給付之30萬元，係兩造之分
    手費，然嗣原告又不願與被告分手。之後，原告則表示其經
    濟狀況不佳，要求被告分期償還原告前開30萬元，被告乃自
    98年2月起每月償還4,500元予原告。另被告於98年10月間向
    原告表示因被告之子林子皓燒碳自殺獲救，於98年11月間要
    轉住護理之家，要籌措住院費用，原告才約被告在清水休息
    站見面，要交付7萬元予被告，原告早已知悉被告上開行為
    之目的。退步言之，縱使被告此行為過程中有違法，惟被告
    所為行為係屬未遂，原告並未因被告前述詐欺行為致陷於錯
    誤而交付70,000元，故原告精神或意思自由實際上未受有損
    害，並無法據以主張此部分精神慰撫金。退萬步言，倘認原
    告之請求有理由，原告所請求之精神慰撫金金額顯屬過高，
    被告實無力負擔等語資為抗辯，並聲明：(一)原告之訴及假執
    行之聲請均駁回。(二)如受不利之判決，願供擔保請准宣告免
    為假執行。
三、兩造依民事訴訟法第270條之1第1項第3款規定，整理並協議
    簡化爭點如下：
  (一)兩造不爭執之事實：
  1.兩造前為漢翔公司之同事，嗣再進一步交往為男女朋友。緣
    兩造於96年11月間左右，在臺中縣市境內、大甲溪流域旁，
    於某不詳車號之車輛上發生性關係後，即因故開始疏離，迄
    約於96年底、97年間分手。
  2.原告於97年4月間交付被告30萬元。
  3.被告於98年8月24日匯款4,500元給原告。
  4.被告假冒某真實姓名年籍不詳、綽號「徐某」者之名義，先
    於98年10月18日，以其所有之門號0000000000號行動電話傳
    送內容為：「小葉，聽胖妹說你找我怎麼手機都關著，還是
    我上漢翔去拜訪你葉班長，胖妹求我一定上北去把事情押下
    怕你被抓又怕你工作沒了處處替你想，怎麼了沒（上午11時
    28分許）」、「小葉：別叫胖妹打電話要我不出面找你可以
    你月底準備7萬還我往後不雞婆管此事徐留（下午5時35分許
    ）」之簡訊各一則予原告（使用門號0000000000行動電話接
    收，下同），續於97年10月22日，再以上開行動電話傳送內
    容：「小葉，明天我有事要處理我會委託胖妹去找你！！切
    記不要再劃葫蘆賣膏藥！我也聽胖妹不打電話打擾你～徐（
    晚間7時36分許）」之簡訊一則予原告後，再於98年10月22
    日晚間某時許，以上開行動電話向原告稱：一定要將7萬元
    交給我，不然我沒辦法幫你處理事情，調查局的人會來逮捕
    你等語。嗣兩造相約於98年10月23日下午5時許，在國道三
    號清水休息站見面付款。而於98年10月23日下午5時許，原
    告邀同訴外人即其友人趙時昭同行赴約後，見被告搭乘其子
    林子偉之車輛抵達現場，即由趙時昭以電話向內政部警政署
    國道公路警察局第七警察隊大甲分隊報警趕至現場將被告予
    以逮捕。
  (二)本件之爭點：
  1.原告於97年4月間交付被告30萬元，是否係因受被告恐嚇而
    交付？
  2.承上，如是，原告得請求被告返還之金額為何？
  3.原告於98年10月18日至23日間是否受被告詐欺未遂？
  4.原告得請求被告給付之精神慰撫金為何？
四、得心證之理由：
  (一)原告主張：被告於97年4月間以電話及簡訊對其恐嚇，致其
    交付被告30萬元等語；被告固不否認有收受30萬元，惟辯稱
    原告當時表示該30萬元是分手費，且其嗣後有陸續還款給原
    告等語。經查：
  1.按當事人主張有利於己之事實者，就其事實有舉證之責任，
    民事訴訟法第277條前段定有明文。又按民事訴訟如係由原
    告主張權利者，應先由原告負舉證之責，若原告先不能舉證
    ，以證實自己主張之事實為真實，則被告就其抗辯事實即令
    不能舉證，或其舉證尚有疵累，亦應駁回原告之請求（最高
    法院17年上字第917號判例參照）。再按刑事訴訟判決所認
    定之事實，固非當然有拘束民事訴訟判決之效力，但民事法
    院調查刑事訴訟原有之證據，而斟酌其結果以判斷事實之真
    偽，並於判決內記明其得心證之理由，即非法所不許，最高
    法院著有49年臺上字第929號判例可資參照。是本院並不受
    刑事判決拘束，而得自行認定被告有無侵權行為。
  2.原告主張其於97年4月間係受被告恐嚇始交付30萬元，請求
    被告返還該30萬元等語，揆諸前開說明，原告係主張權利，
    自應就被告對其有恐嚇之行為負舉證責任，若原告先不能舉
    證，則被告就其抗辯事實即令不能舉證，或其所舉證據尚有
    疵累，亦應駁回原告之請求。查兩造係於96年11月間左右，
    在臺中縣市境內、大甲溪流域旁，於某不詳車號之車輛上發
    生性關係，嗣約於96年底、97年間分手，又原告係於97年4
    月間交付被告30萬元等情，為兩造所不爭執（兩造不爭執之
    事實1.及2.所載）。原告雖主張：被告於97年4月間某日打
    電話給原告恫稱：我們車震事件被人偷拍云云，並於當日晚
    間8時30分許，再假借「小邱」名義，傳送內容為：你們車
    震事件拍得很清楚，你要不要跟家人分享等語之簡訊予原告
    等語；然此為被告所否認。而被告於本院99年度易字第816
    號刑事案件99年4月14日準備程序中則陳述：伊是於97年11
    月時，以電話向原告說車震被偷拍，惟伊從來沒有以此事傳
    簡訊給原告，亦沒有冒名稱小邱等語（見上開刑事卷第29頁
    ）。則原告係於97年4月間交付30萬元予被告，而被告自承
    係於97年11月間始向原告表示車震被偷拍，是已難認原告交
    付30萬元予被告，與被告向其表示車震被偷拍有關。而被告
    雖於本院99年度易字第816號刑事案件99年5月20日審判程序
    中陳稱：「交往是從94年4月10日到96年年底，所以他說分
    手費的時候已經分手了」等語；然原告於上開期日之審判程
    序中則自陳：「在94年4月10日我生日那天開始交往，被告
    調到我的班上，之後在97年6月這件事曝光，也就是97年就
    逐漸沒有往來」等語（見上開案件期日審判筆錄第5、14頁
    ）。故兩造確實之分手時間為何，已屬有疑，是尚難以被告
    上開陳述即遽認原告交付被告30萬元係於兩造分手後，且係
    受被告恐嚇之故。則原告既未能提出任何證據證明被告於97
    年4月間有打上開電話及傳上開簡訊予原告，是原告主張其
    係受被告恐嚇，心生畏懼始交付30萬元予被告，並無證據足
    資證明，即難憑信。
  3.而原告雖主張：被告於97年4月間之上開行為，業經本院99
    年度易字第816號刑事判決被告犯恐嚇取財罪，處有期徒刑8
    月，並經臺灣高等法院臺中分院（下稱臺中高分院）99年度
    上易字第1020號判決駁回上訴確定等語，並提出上開判決影
    本為證。然揆諸前開說明，本件為獨立之民事訴訟，原不受
    刑事判決拘束，本院應本於職權自行審認事實。則原告並未
    提出證據足資證明被告於97年4月間有對其為恐嚇行為等情
    ，從而，原告依侵權行為規定，請求被告返還30萬元，另主
    張因受被告恐嚇，使其免於恐懼之自由受侵害，請求被告給
    付精神慰撫金80萬元，均屬無理由。
  (二)原告另主張：被告於98年10月18日、同年月22日時對原告為
    詐欺，嗣因原告察覺有異而未遂等語；被告則辯稱：因伊要
    籌措伊兒子之住院費用，原告始約見面要交付伊7萬元等語
    。經查：
  1.被告假冒他人名義，先後於98年10月18日、98年10月22日傳
    送上開內容之簡訊予原告，再於98年10月22日晚間，以行動
    電話向原告為上開表示：一定要將7萬元交給我，不然我沒
    辦法幫你處理事情，調查局的人會來逮捕你等語。嗣兩造相
    約於98年10月23日下午5時許，在國道三號清水休息站見面
    付款等情，為兩造所不爭執（兩造不爭執之事實4.所載）。
    則被告再辯稱：伊係向原告表示伊要籌措兒子之住院費用，
    原告才約伊見面，要交付伊7萬元等語，顯與上開兩造所不
    爭執之兩造相約見面付款經過不符，並不足採。且被告已於
    臺中高分院99年度上易字第1020號案件99年9月29日審判程
    序中坦承其有該次詐欺未遂行為（見該刑事卷第47頁背面、
    本院卷第69頁背面）。又被告上開詐欺未遂行為，亦經本院
    99年度易字第816號刑事判決被告犯詐欺未遂罪，處有期徒
    刑3月，並經臺中高分院99年度上易字第1020號判決駁回上
    訴確定等情，業經本院依職權調取前開案件卷宗核閱無訛。
    是被告於上開時間、地點對原告為詐欺，然係未遂等情，堪
    以認定。
  2.而按，不法侵害他人之身體、健康、名譽、自由、信用、隱
    私、貞操，或不法侵害其他人格法益而情節重大者，被害人
    雖非財產上之損害，亦得請求賠償相當之金額，為民法第
    195條第1項前段所明定。是前開法條規範之精神慰撫金係針
    對人格權受侵害而情節重大之情形。查被告固對原告施以詐
    欺，然原告自陳：其於被告要求其給付7萬元時，已察覺異
    狀，遂與被告相約在清水休息站見面，並報警前往該處而當
    場查獲等語（見附民卷第2頁背面）。再參之當時陪同原告
    前往清水休息站之原告友人趙時昭於偵查中證稱：原告說被
    告向其表示有一位當大隊長之徐先生要求7萬元，約在清水
    服務區拿錢，我就向原告表示此肯定是騙人，我就先報警，
    錢是我帶去準備給徐先生看的，要引誘其他共犯一起出來，
    當天一到清水休息站，我就向被告表示我已經報警了等語（
    見偵查卷第28頁背面）。顯見，原告於98年10月23日赴約時
    ，已察覺被告對其為詐欺，並已無交付7萬元予被告之意。
    是即難認被告上開詐欺未遂之行為已使原告意思表示自由之
    人格權受侵害情節重大。據上，原告依侵權行為規定，請求
    被告給付精神慰撫金20萬元，亦無理由。
五、綜上所述，原告依侵權行為規定，請求被告返還30萬元，並
    賠償精神慰撫金100萬元，合計130萬元，及自99年8月11日
    民事準備書狀繕本送達翌日起至清償日止，按年息百分之5
    計算之利息，為無理由，應予駁回。而原告之訴既經駁回，
    其假執行之聲請亦失所依附，應併予駁回。
六、本件事證已臻明確，兩造其餘攻擊、防禦方法及所提出之各
    項證據資料，核與判決結果不生影響，爰不逐一論述，附此
    敘明。
七、據上論結，原告之訴為無理由，依民事訴訟法第385條第1項
    前段、第78條，判決如主文。
中    華    民    國    99    年    12    月    24    日
                  民事第三庭    審判長法  官  許秀芬
                                      法  官  林慧貞
                                      法  官  黃佳琪
正本係照原本作成。
如對本判決上訴，須於判決送達後20日內向本院提出上訴狀。
中    華    民    國    99    年    12    月    24    日
                                      書記官

司法院資訊處製作；財團法人民間司法改革基金會備份。
